臺灣彰化地方法院彰化簡易庭民事簡易判決
111年度彰簡字第221號
原      告
即反訴被告  洪炳松  

            洪炳桐  
被      告
即反訴原告  陳宣禎  
訴訟代理人  陳惠伶律師
上列當事人間給付補償金事件，本院於民國111年10月19日言詞
辯論終結，判決如下：
    主      文
原告之訴駁回。
本訴訴訟費用由原告負擔。
反訴被告應將坐落彰化縣○○鄉○○段000地號土地上如附圖所示編
號A面積6平方公尺之磚造農具間拆除，並將該部分土地返還反訴
原告。
反訴訴訟費用由反訴被告負擔。
    事實及理由
甲、程序方面：
一、按「被告於言詞辯論終結前，得在本訴繫屬之法院，對於原
    告及就訴訟標的必須合一確定之人提起反訴。」，「反訴之
    標的，如專屬他法院管轄，或與本訴之標的及其防禦方法不
    相牽連者，不得提起。」「反訴，非與本訴得行同種之訴訟
    程序者，不得提起。」，民事訴訟法第259條、第260項第1
    、2 項定有明文。此所稱之「相牽連」，乃指為反訴標的之
    法律關係與本訴標的之法律關係間，或為反訴標的之法律關
    係與作為本訴防禦方法所主張之法律關係間，兩者在法律上
    或事實上關係密切，審判資料有其共通性或牽連性者而言（
    最高法院98年度台抗字第1005號裁定參照）。原告基於耕地
    三七五減租條例第17條第2項第1至3款規定，請求被告給付
    補償金，被告抗辯兩造間耕地三七五租約已屆期消滅，提起
    反訴請求原告將坐落彰化縣○○鄉○○段000地號土地（下稱系
    爭土地）上之如附圖所示編號A面積6平方公尺之磚造農具間
    （下稱系爭農具間）拆除，並將該部分土地返還被告，本訴
    與反訴之標的在法律上及事實上關係密切，審判資料有共通
    性或牽連性，合於反訴與本訴之標的相牽連要件，復得行同
    種之訴訟程序，應許被告提起反訴。
乙、實體方面：
壹、本訴部分：
一、原告主張：原告承租被告所有系爭土地，並訂有耕地三七五
    租約。嗣經被告以擴大農場經營規模收回自耕，經彰化縣福
    興鄉公所按耕地三七五減租條例第19條第2項規定，報請彰
    化縣政府核准被告收回自耕，惟被告在系爭土地上設有電表
    1座20,000元、抽水馬達1部35,000元、幫浦農具間1間30,00
    0元、田埂2條100,000元，被告未依耕地三七五減租條例第1
    7條第2項第1至3款規定補償原告，原告願折舊1半計算金額
    ，爰依該規定請求被告補償等語。並聲明：被告應給付原告
    新臺幣（下同）185,000元。
二、被告則以：電表、抽水馬達、幫浦農具間、田埂非屬「增加
    耕作地生產力或耕作便利之改良」之耕地特別改良事項，不
    符合耕地三七五減租條例第19條第3項準用第17條第2項第1
    款規定「承租人改良土地所支付之費用。但以未失效能部分
    之價值為限」，且原告亦未將改良事項及費用數額，以書面
    通知被告等語置辯。答辯聲明：原告之訴駁回。
三、得心證之理由：
  ㈠原告主張系爭土地為被告所有，兩造訂有耕地三七五租約，
    經被告以擴大農場經營規模收回自耕確定等事實，業據原告
    提出彰化縣福興鄉公所111年3月15日福鄉民字第1110003544
    號函在卷為憑（本院卷第15至21頁），並有系爭土地登記第
    一類謄本可參（本院卷第79頁），且為被告所不爭執，應堪
    認為真實。
  ㈡按「依前項第5款規定，終止租約時，除法律另有規定外，出
    租人應給予承租人左列補償：一、承租人改良土地所支付之
    費用。但以未失效能部分之價值為限。二、尚未收穫農作物
    之價額。三、終止租約當期之公告土地現值，減除土地增值
    稅後餘額三分之一。」、「出租人為擴大家庭農場經營規模
    ，得收回與其自耕地同一或鄰近地段內之耕地自耕，不受前
    項第二款規定之限制。」、「出租人依前項規定收回耕地時
    ，準用第17條第2項規定補償承租人。」，耕地三七五減租
    條例第17條第2項、第19條第2項、第3項分別定有明文。又
    耕地三七五減租條例第17條第2項第1款條文規定「承租人改
    良土地所支付之費用。但以未失效能部分之價值為限」，應
    係指承租人在承租土地期間實際上支出改良土地之費用，增
    益土地之效能，而該增益之效能，在出租人收回土地時，仍
    存在土地上之價值，出租人始應給予補償。查本件原告主張
    之電表、抽水馬達、幫浦農具間、田埂非屬耕地三七五減租
    條例第17條第2項各款規定補償之範圍，且原告亦未能提出
    證據證明其確實有該等費用之支出，故原告請求被告給付剩
    餘價值185,000元，不應准許。
四、綜上，原告依耕地三七五減租條例第17條第2項第1至3款規
    定請求被告補償，為無理由，應予駁回。
五、本件事證已臻明確，兩造其餘主張與攻擊防禦方法及所提證
    據，經審酌後認與判決之結果不生影響，爰不逐一論述。
六、訴訟費用負擔之依據：民事訴訟法第78條。 
貳、反訴部分：
一、反訴原告主張：彰化縣福興鄉公所准予反訴原告收回自耕之
    行政處分業已確定，兩造間就系爭土地之租賃關係業因租賃
    期限屆滿而消滅，反訴被告在系爭土地上所搭建系爭農具間
    屬無權占有系爭土地，爰依民法第767條、第455條規定請求
    反訴被告拆除系爭農具間等語。並聲明：如主文第3項。
二、反訴被告則以：系爭農具間是我們所起造的，反訴原告應該
    要補償我們等語置辯。　　
三、得心證之理由：　　
　㈠按承租人於租賃關係終止後，應返還租賃物。所有人對於無
    權占有或侵奪其所有物者，得請求返還之。對於妨害其所有
    權者，得請求除去之。有妨害其所有權之虞者，得請求防止
    之。民法第455條前段、第767條第1項分別定有明文。又以
    無權占有為原因，請求返還土地者，占有人對土地所有權存
    在之事實無爭執，土地所有權人對其土地被無權占有之事實
    無舉證責任，占有人自應就其取得占有係有正當權源之事實
    證明之，如不能證明，則應認原告之請求為有理由。
　㈡反訴原告主張系爭土地為其所有，反訴被告所有之系爭農具
    間占用系爭土地如附圖所示編號A面積6平方公尺等情，業據
    提出土地登記第一類謄本及現況照片等為證（本院卷第79至
    83頁），並經本院會同兩造及彰化縣鹿港地政事務所至現場
    履勘測量屬實，製有勘驗筆錄及附圖在卷可憑（本院卷第11
    5、123頁），且為兩造不爭執，此部分事實堪以認定。
　㈢兩造就系爭土地之耕地租賃關係已消滅，業經認定如上，反
    訴被告即無繼續占用該土地之正當權源，則反訴原告請求反
    訴被告將系爭農具間拆除，並將附圖編號A部分土地返還予
    反訴原告，即屬有據，應予准許。
四、綜上所述，反訴原告主張反訴被告應將坐落系爭土地上如附
    圖所示編號A面積6平方公尺之農具間拆除，將該部分土地返
    還反訴原告，為有理由，應予准許。
五、本件事證已臻明確，兩造其餘主張與攻擊防禦方法及所提證
    據，經審酌後認與判決之結果不生影響，爰不逐一論述。
六、本件反訴係就民事訴訟法第427條第1項訴訟適用簡易程序所
    為反訴被告敗訴之判決，依同法第389條第1項第3款規定，
    應職權宣告假執行。
七、訴訟費用負擔之依據：民事訴訟法第78條。 
中　　華　　民　　國　　111 　年　　11　　月　　2 　　日
                  彰化簡易庭  法    官  簡鈺昕
以上正本係照原本作成。
如不服本判決，應於送達後20日內，向本院提出上訴狀並表明上
訴理由，如於本判決宣示後送達前提起上訴者，應於判決送達後
20日內補提上訴理由書（須附繕本）。　
中　　華　　民　　國　　111 　年　　11　　月　　2 　　日
                              書 記 官  梁高賓